【裁判字號】    89,交訴,229
【裁判日期】    891130
【裁判案由】    業務過失致死
【裁判全文】
臺灣高雄地方法院刑事判決                        八十九年度交訴字第二二九號
    公  訴  人  臺灣高雄地方法院檢察署檢察官
    被      告  乙○○
右列被告因業務過失致死案件，經檢察官提起公訴（八十九年度偵字第二Ｏ二二三號
 ），本院判決如左：
    主  文
乙○○從事業務之人，因業務上之過失致人於死，處有期徒刑壹年陸月，緩刑肆年。
    事  實
一、乙○○考領有職業大貨車駕駛執照，平日以駕駛大貨車載運土石、板模為業，係
    以從事駕駛為業務之人，民國八十九年九月五日下午七時五分許，駕駛其所有Ｚ
    Ｗ─Ｏ三六號自用大貨車載運土石，沿高雄縣崗山鎮○○○路（即省道台一線）
    由南往北，向台南方向之外側快車道行駛時，適有考領有重型機車駕駛執照之余
    玉菁亦騎乘車牌號ＷＤＶ─六八七號輕型機車同向在其前方同一車道內行駛，乙
    ○○本應與之保持適當之間隔，並隨時採取必要之安全措施，而當時之天侯晴、
    雖係夜間，惟有照明，路面乾燥無缺陷亦無其他障礙物，視距良好，且依其智識
    、能力亦無不能注意之情事，詎於行將進入該路與平和東街無號誌丁字交岔口時
    ，竟未與之保持適當間隔，所駕駛大貨車右前保險桿擦撞到余玉菁所騎乘機車之
    後車架，致余玉菁人、車倒地後，遭乙○○所駕駛之大貨車右前輪輾過，當場因
    胸腹內出血當場死亡。乙○○於肇事後即委請路人以電話向警方報案，並於高雄
    縣警察局岡山分局壽天派出所據報指派員警高清貴抵達現場調查時坦承肇事，嗣
    併接受本院裁判。
二、案經高雄縣警察局岡山分局報請臺灣高雄地方法院檢察署檢察官偵查起訴。
    理  由
一、訊據被告對於駕駛其所有ＺＷ─Ｏ三六號大貨車在右揭時、地發生車禍，撞及被
    害人余玉菁所騎乘機車後車架，致被害人余玉菁人、車倒地，並遭大貨車右前輪
    輾過，當場因胸腹內出血死亡之事實，供承不諱，核與被害人余玉菁之父親甲○
    ○於警訊中指訴之情節相符，復有肇事後經警測繪之道路交通事故調查報告表暨
    所附肇事現場圖、肇事現場照片十八幀可資佐證。又肇事後，經採集被告所駕駛
    之前揭大貨車前保險桿及被害人余玉菁所騎乘之機車後座把手（即後車架）送法
    務部調查局鑑定結果，亦認大貨車前保險桿擦撞部位之色漆，亦與機車後座把手
    之色漆相似，有該局八十九年十月九日，（八九）陸（一）字第八九Ｏ七五三六
    二號檢驗通知書一紙附在偵查卷可按。再者，被害人余玉菁確因本件交通事故，
    致胸腹內出血當場死亡之事實，亦經臺灣高雄地方法院檢察官督同法醫師相驗明
    確，製有相驗屍體證明書、驗斷書、勘驗筆錄及屍體照片八幀在卷足憑，被告此
    部分自白顯與事相符，堪可採信。
二、雖被告另以係被害人余玉菁騎車不慎先撞及不詳姓名者所騎乘腳踏車後，突然向
    左偏入其所行進之車道，伊見狀時已煞避不及，伊無過失云云置辯。惟依前揭道
    路交通事故調查報告表所附事故現場圖觀之，肇事地點之高雄縣岡山鎮○○○路
    係來回共四線快車道、二線慢車道之道路（即雙向六線道），肇事後被害人余玉
    菁傾倒在外側快車道上，快車道上機車後方遺有機車倒地磿擦地面所造成，長約
    五、三公尺之刮地痕，而被告所駕駛大貨車前保險桿右方確有擦撞之新痕跡，此
    經檢察官勘驗屬實，有勘驗筆錄及勘驗照片數幀在卷可稽，另經鑑定結果，該保
    險桿上之色漆與被害人余玉菁機車後座之色漆相似已如前述，足徵被害人余玉菁
    係騎乘機車在外側快車道遭被告所駕駛大貨車前保險桿右側擦撞其機車後架，以
    致人、車倒地後，再遭大貨車前輪輾過無訛。而遍閱全部卷證並無被害人余玉菁
    係先撞及不姓名所騎乘之機車再由慢車道偏向外側車道之事證，被告就此亦不能
    指出或提供該事證供本院調查，從而洵難單憑被告所辯而遽為其有利之認定，是
    被告此部分所辯委無可採。
三、按汽車行駛時，駕駛人應注意車前狀況，及兩車併行之間隔，並隨時採取必要之
    安全措施，道路安全規則第九十四條第三項定有明文。此為被汽車駕駛人之被告
    所應注意且能注意之義務，被告既考領有職業大貨車駕駛執照，對此亦應知之甚
    詳。而肇事當時之天侯晴、雖係夜間，惟有照明，路面乾燥無缺陷亦無其他障礙
    物，視距良好，有前揭道路交通事故調查報告表暨所附肇事現場圖可按，再依被
    告智識、能力亦無不能注意之情事，詎竟於行將進入中山北路與平和東街無號誌
    丁字路口時，疏未與被害人余玉菁保持適當之安全間隔，以致所駕駛大貨車前保
    險桿右側擦撞被害人余玉菁所騎乘機車之後架，使余玉菁人、車倒地後，再遭大
    貨車前輪輾過，被告之駕駛行為有過失至為顯然。雖然在劃分快慢車道之道路，
    輕型機器腳踏車應在慢車道行駛，道路交通安全規則第九十九條第一項第二款前
    段定有明文，被害人余玉菁騎乘輕機車違規行駛於外側快車道，就本件交通事故
    之發生同有過失，惟此僅為量刑之參考因素，尚難解免被告之刑責。再者，被害
    人余玉菁之死亡既係因被告之駕駛行為所肇成，則被害人余玉菁之死亡與被告之
    駕駛行為間即存有相當之因果關係，從而本件事證明確，被告犯行堪以認定。
三、被告乙○○平日以駕駛大貨車載運土石、板模為業，肇事當時係載運土石欲前往
    台南，此經其陳明在卷，核其所為，係犯刑法第二百七十六條第二項之業務過失
    致人於死罪。被告於肇事後即委請路人以電話向警方報案，並於高雄縣警察局岡
    山分局壽天派出所據報指派員警高清貴抵達現場調查時坦承肇事，此經證人即前
    揭警員高清貴於本院審理時結證在卷，並經於道路交通事故調查報告表報案人欄
    內載明，嗣並接受本院裁判，合於刑法第六十二條前段自首之規定，爰依該規定
    減輕其刑，並審酌被告犯後態度良好，因一時疏於注意而肇事，事後已與被害人
    家屬達成和解，賠償被害人之家屬新台幣三百二十萬元，此有和解書乙份在卷可
    憑，及被害人余玉菁就本件交通事故亦有疏失等一切情狀，爰酌情量處如主文所
    示之刑。又查被告雖於六十三年九月二十一日，曾因過失致死案件，經本院以六
    十三年度交訴字第一五九號刑事判決科處有期徒刑參月，如易科罰金以銀元九元
    折算一日，緩刑三年，於同年十月二十四日確定，惟該緩刑並未遭撤銷，有臺灣
    高雄地方法院檢察署刑案查註記錄表附卷可按，該案所宣告之刑已因緩刑期滿而
    失其效力，且前案距今已近二十餘年，前此對其所宣告之刑罰已發生應有之效力
    ，而本件又係偶發之過失犯，本院認所受之宣告刑仍以暫不執行為適當，爰併諭
    知緩刑四年，以勵自新，並觀後效。
據上論斷，應依刑事訴訟法第二百九十九條第一項前段，刑法第二百七十六條第
二項、第七十四條第一款，罰金罰鍰提高標準條例第一條前段，判決如主文。
本件經檢察官楊婉莉到庭執行職務。
中      華      民      國      八十九      年    十一    月    三十    日
                                      臺灣高雄地方法院交通法庭
                                          法  官 李  嘉  興
右為正本，係照原本作成，證明與原本無異。
如不服本判決，應於送達後十日內，向本院提出上訴狀。
                                          書記官 莊  正  岳
中      華      民      國 八十九      年    十一    月    三十    日
附錄本判決論罪之法條：
刑法二百七十六條第二項
從事業務之人，因業務上之犯前項之罪者，處五年以下有期徒刑或拘役，得併科
三千元以下罰金。


司法院資訊處製作；財團法人民間司法改革基金會備份。
